【裁判字號】    99,交聲,15
【裁判日期】    990226
【裁判案由】    違反道路交通管理處罰條例聲明異議
【裁判全文】
臺灣花蓮地方法院交通事件裁定          99年度交聲字第15號
原處分機關  交通部公路總局臺北區監理所花蓮監理站
異  議  人
即受處分人  瑞美環境消毒有限公司
法定代理人  甲○○
上列異議人即受處分人因違反道路交通管理處罰條例案件，對於
交通部公路總局臺北區監理所花蓮監理站民國99年1月4日花監違
字第裁44-P00000000號裁決聲明異議（原舉發案號：花警交字第
P00000000 號舉發違反道路交通管理事件通知單），本院裁定如
下：
    主  文
原處分撤銷。
瑞美環境消毒有限公司不罰。
    理  由
一、原處分意旨略以：異議人即受處分人（以下稱異議人）瑞美
    環境消毒有限公司所有車牌號碼RGI-839 號輕型機車之牌照
    已於民國95年7月11日繳銷登記，於98年7 月7日22時40分許
    ，在花蓮縣吉安鄉○○路○段90 號巷口處，有「無牌照仍行
    駛」之違規情形，為警開單舉發，而依道路交通管理處罰條
    例第12條第1項第8款之規定，裁處異議人罰鍰新臺幣（下同
    ）10,800元等語。
二、本件異議人固坦承上開機車登記車主為異議人，惟堅詞否認
    有何違規情事，辯稱：該機車已送給乙○，本件違規時異議
    人已非車輛所有人，應以所有人為處罰對象，請求撤銷原處
    分等語。
三、按汽車牌照業經繳銷、報停、吊銷、註銷，無牌照仍行駛者
    ，處汽車所有人3,600元以上10,800 元以下罰鍰，並禁止其
    行駛，道路交通管理處罰條例第12條第1項第8款定有明文。
    此條款之規定，係在處罰汽車所有人，而道路交通管理處罰
    條例所稱之「汽車所有人」，應本於民法動產所有權移轉之
    規定認定，車籍資料僅係監理機關對於車輛管理之行政登記
    事項，此從道路交通管理處罰條例並無車籍資料上所登記之
    車主即係汽車所有權人之規定自明，核先敘明。經查：
（一）系爭車輛之原登記車主為異議人，而異議人於95 年7月11
      日向監理單位申請辦理繳銷登記之事實，有交通部公路總
      局臺北區監理所花蓮監理站99年1月22日北監花一字第099
      0000676 號函附之汽（機）車各項異動登記書及機車異動
      歷史查詢各1紙在卷可稽（本院卷第21-23頁）。又系爭機
      車確於98年7月7日22時40分許，由林福財駕駛行經花蓮縣
      吉安鄉○○路○段90 號巷口時，因該機車牌照已為繳銷登
      記，而有無牌照仍行駛違規情形，為警開單舉發之情，亦
      有花蓮縣警察局98年7月7日之舉發違反道路交通管理事件
      通知單影本1紙在卷可按（本院卷第11頁）。
（二）次查，證人乙○到庭具結證稱：因系爭機車沒有牌照，所
      以甲○○於95年間在其停車場將系爭機車送給伊，伊取得
      該車後，載去給丙○○，請其拆零件等語（見本院卷第26
      頁）；又依證人丙○○於本院審理時具結證稱：乙○將系
      爭機車贈與給伊，伊自行修理該車後，復贈與友人李親諒
      等語（見本院卷第27至28頁）；另證人李親諒到庭亦具結
      證稱：因伊沒有交通工具，故丙○○將系爭機車贈與給伊
      的，伊拿到車後都停放於家中，平日並無騎乘，僅有時採
      收菜時要以該車載運，嗣後系爭機車在住處被林福財所竊
      等語明確（見本院卷第28至29頁）。此三位證人證述之內
      容相互一致，且與警方於98年7月7日查獲林福財騎乘系爭
      機車之事實相符，故上開三位證人之證述應可採信。按汽
      車屬動產，其所有權之得喪變更非以登記為要件，監理行
      政機關因行政管理對於汽車所為登記，與真正所有權狀態
      未必一致，是依上開證人所述，系爭機車之所有權人並非
      異議人，應堪認定。
四、綜上所述，本件系爭機車之所有人，原係本件異議人，嗣經
    一再移轉後，於違規行為發生時，異議人已非車輛所有人，
    自無受罰之餘地，本件異議人之異議為有理由，應由本院將
    原處分撤銷，並諭知異議人不罰。
五、據上論斷，應依道路交通案件處理辦法第20條前段，裁定如
    主文。
中    華    民    國    99    年    2    月     26    日
                  交通法庭     法  官  魏俊明
上列正本證明與原本無異。
如對本裁定不服，應於送達後5 日內，向本院提出抗告狀（應抄
附繕本）。
中    華    民    國    99    年    3     月    1     日
                                書記官

司法院資訊處製作；財團法人民間司法改革基金會備份。
